臺灣高等法院刑事裁定
111年度毒抗字第578號
抗  告  人  
即  被  告  涂源郎



上列抗告人即被告因違反毒品危害防制條例案件，不服臺灣桃園
地方法院111年度毒聲字第593號，中華民國111年5月19日裁定，
提起抗告，本院裁定如下：
    主  文
抗告駁回。
    理  由
一、原裁定意旨略以：抗告人即被告甲○○（下稱被告）基於施用
    第一級毒品、第二級毒品之犯意，分別為下列犯行：①於民
    國110年12月22日凌晨2、3時許，在桃園市○鎮區○○路0段00
    巷000弄00○00號住處內，將第一級毒品海洛因、第二級毒品
    甲基安非他命同時放置於玻璃球，以燒烤吸食煙霧之方式，
    施用第一級毒品海洛因、第二級毒品甲基安非他命1次；②於
    111年1月23日中午12時許，於上開住處，將第二級毒品甲基
    安非他命置於玻璃球，以燒烤吸食煙霧之方式，施用第二級
    毒品甲基安非他命1次，再將第一級毒品海洛因置入針筒加
    水混合，以注射之方式，施用第一級毒品海洛因1次等事實
    ，業據被告坦承不諱，復有真實姓名與尿液編號對照表、台
    灣檢驗科技股份有限公司濫用藥物實驗室檢驗報告在卷可稽
    （見臺灣桃園地方檢察署〈下稱桃園地檢署〉111年度毒偵字
    第1508號卷〈下稱毒偵字第1508號卷〉第29頁、第31頁、桃園
    地檢署111年度毒偵字第1106號卷〈下稱毒偵字第1106號卷〉
    第49頁、第145頁），足見被告確有上開施用第一級毒品海
    洛因、第二級毒品甲基安非他命之犯行。又被告最近一次觀
    察、勒戒、強制戒治執行完畢釋放之日期為89年10月6日，
    本案施用第一級毒品海洛因、第二級毒品甲基安非他命之時
    間顯逾3年，檢察官敘明考量被告另涉及其他刑事案件，對
    於本件觀察、勒戒已給予被告陳述意見之機會後，選擇聲請
    觀察、勒戒，裁量上並無明顯重大瑕疵，認檢察官之聲請核
    無不合，應予准許。
二、抗告意旨略以：
　㈠檢察官吝於在訊問被告時，讓被告就是否觀察、勒戒於事前
    表示意見，之後聲請觀察、勒戒之聲請書亦未送達被告，使
    被告無從知悉已遭聲請觀察、勒戒，而未能在法院裁定前有
    陳述意見之機會，原審在裁定前同未開庭或以書面通知被告
    陳述答辯，自不符正當法律程序之要求，侵害被告之訴訟權
    ，自有未恰。
　㈡檢察官依法可裁量選擇觀察、勒戒或附戒癮治療之緩起訴處
    分，但檢察官應審酌個案具體情節，考量對被告戒癮之成效
    及人身自由侵害程度，而為合義務性之裁量。被告於警詢及
    偵查中均坦承犯行，檢察官聲請意旨並未見有對被告之生活
    狀況、家庭背景、經濟狀態、是否對於毒品無過度依賴性而
    得自主戒治、是否必須令入勒戒處所觀察、勒戒不可乙節詳
    加調查審酌，也未告知被告有何不適合為戒癮治療之原因，
    原審裁定中也未見審查檢察官是如何行使裁量權、有無違反
    比例原則、平等原則，即准予檢察官觀察、勒戒之聲請，難
    以判斷檢察官之裁量是否合法。
　㈢被告現從事中古車買賣，有正當工作及收入，素行尚可，距
    離前次觀察、勒戒之執行已過22年，只是因為長期工作，壓
    力太大，為放鬆才偶然犯罪，倘入觀察、勒戒，勢將影響工
    作，對家中經濟造成極大影響，請考量被告一直汲汲營營工
    作，扶養雙親至渠等逝世，現無人陪伴，獨自生活，患有糖
    尿病，需定期回診檢查及治療，若執行觀察、勒戒，恐失去
    現在之工作，執行完畢後也會因歲數已高，無更好之工作機
    會，而准予附命戒癮治療之緩起訴處分。　
三、按犯第10條之罪者，檢察官應聲請法院裁定，或少年法院（
    地方法院少年法庭）應先裁定，令被告或少年入勒戒處所觀
    察、勒戒，其期間不得逾2月；觀察、勒戒後，檢察官或少
    年法院（地方法院少年法庭）依據勒戒處所之陳報，認受觀
    察、勒戒人無繼續施用毒品傾向者，應即釋放，並為不起訴
    之處分或不付審理之裁定；認受觀察、勒戒人有繼續施用毒
    品傾向者，檢察官應聲請法院裁定或由少年法院（地方法院
    少年法庭）裁定令入戒治處所強制戒治，其期間為6個月以
    上，至無繼續強制戒治之必要為止，但最長不得逾1年；依
    前項規定為觀察、勒戒或強制戒治執行完畢釋放後，3年後
    再犯第10條之罪者，適用前2項之規定；毒品危害防制條例1
    08年12月17日修正之條文施行前犯第10條之罪之案件，於修
    正施行後，審判中之案件，由法院或少年法院（地方法院少
    年法庭）依修正後規定處理，109年1月15日修正公布、同年
    7月15日生效施行之毒品危害防制條例第20條第1項至第3項
    、第35條之1第2款分別定有明文。又上開所謂「3年後再犯
    」，應跳脫以往窠臼，以「3年」為期，建立「定期治療」
    之模式，只要本次再犯（不論修正施行前、後）距最近1次
    觀察、勒戒或強制戒治執行完畢釋放，已逾3年者，即該當
    之，不因期間有無犯第10條之罪經起訴、判刑或執行而受影
    響（最高法院109年度台上字第3826號判決意旨參照）。
四、經查：
  ㈠被告基於施用第一級毒品、第二級毒品之犯意，分別為下列
    犯行：①於110年12月22日凌晨2、3時許，在桃園市○鎮區○○
    路0段00巷000弄00○00號住處內，將第一級毒品海洛因、第
    二級毒品甲基安非他命同時放置於玻璃球，以燒烤吸食煙霧
    之方式，施用第一級毒品海洛因、第二級毒品甲基安非他命
    1次；②於111年1月23日中午12時許，於上開住處，將第二級
    毒品甲基安非他命置於玻璃球，以燒烤吸食煙霧之方式，施
    用第二級毒品甲基安非他命1次，再將第一級毒品海洛因置
    入針筒加水混合，以注射之方式，施用第一級毒品海洛因1
    次之事實，業據被告坦承不諱（見毒偵字第1106號卷第127
    頁至第128頁），且有真實姓名與尿液編號對照表、台灣檢
    驗科技股份有限公司濫用藥物實驗室檢驗報告在卷可稽（見
    毒偵字第1508號卷第29頁、第31頁、毒偵字第1106號卷第49
    頁、第145頁），足認被告之任意性自白與事實相符，被告
    確有於上開時間、地點，施用第一級毒品海洛因、第二級毒
    品甲基安非他命之犯行甚明。
　㈡又被告前因施用毒品案件，經臺灣桃園地方法院（下稱桃園
    地院）以88年度毒聲字第7256號裁定送觀察、勒戒後，認有
    繼續施用毒品之傾向，經桃園地院以89年度毒聲字第1916號
    裁定令入戒治處所施以強制戒治，因其戒治成效經評定為合
    格，經桃園地院以89年度毒聲字第5678號裁定停止戒治，且
    於89年10月6日停止戒治出所，並付保護管束，迄至90年3月
    8日保護管束期滿未經撤銷，視為強制戒治期滿執行完畢等
    情，有本院被告前案紀錄表可憑。可知被告係於受強制戒治
    執行完畢釋放後，3年後再為本件各次施用第一級毒品海洛
    因、第二級毒品甲基安非他命之犯行。
　㈢檢察官對於「初犯」及「3年後再犯」施用毒品案件，本得按
    照個案情形，依法裁量決定採行「緩起訴之戒癮治療」或「
    觀察、勒戒」，而是否給予施用毒品者為附命完成戒癮治療
    之緩起訴處分，係屬檢察官之職權，並非法院所得介入審酌
    ，法院原則上應尊重檢察官職權之行使，僅就檢察官之判斷
    有違背法令、事實認定有誤或其他裁量重大明顯瑕疵等事項
    ，予以有限之低密度審查。本件檢察官審酌被告係於受強制
    戒治執行完畢釋放後，3年後再為本件各次施用第一級毒品
    海洛因、第二級毒品甲基安非他命之犯行，經詢問被告之意
    見後（見毒偵字第1106號卷第104頁），於聲請書內詳述被
    告因遭警查獲持有第一級毒品海洛因超過法定數量10公克，
    經桃園地檢署檢察官以111年度偵字第5954號案件提起公訴
    ，為免被告嗣後恐有受有期徒刑以上刑之宣告或因入監服刑
    而無法遵期前往醫療院所接受戒癮治療，致生刑事訴訟法第
    253條之3第1項第3款所定之撤銷緩起訴處分事由，有害被告
    法律上權益，認被告此次之施用毒品犯行，實不宜為附命完
    成戒癮治療之緩起訴處分，且被告固曾於110年9月22日至11
    1年3月28日主動至衛生福利部桃園療養院進行美沙冬替代療
    法戒癮治療，惟本件施用毒品犯行之日期並非在111年9月22
    日治療前所犯，自無從依毒品危害防制條例第21條第2項規
    定為不起訴處分等節，執以向法院聲請將被告送勒戒處所觀
    察、勒戒，尚難認檢察官之判斷有違背法令、事實認定有誤
    或有重大明顯瑕疵之情。
　㈣況本件檢察官於向法院聲請觀察、勒戒前，已傳喚被告到庭
    ，給予被告陳述意見之機會，業於前述，而法院於檢察官聲
    請觀察、勒戒之案件，倘認有疑義時，固非不可通知檢察官
    或傳訊被告到庭表示意見，然於法未就此程序明文強制規定
    於裁定前應先通知檢察官或傳喚被告到庭之情形下，倘承審
    法院法官認為事證已然明確，自毋庸傳喚調查。從而桃園地
    院審酌檢察官聲請觀察、勒戒時已提出相關證據，並於聲請
    書內詳敘其裁量被告不適為附條件緩起訴處分而選擇觀察、
    勒戒之具體理由後，認檢察官之聲請核無違誤，亦無裁量濫
    用之情事，未再傳喚被告到庭陳述意見，即准予檢察官觀察
    、勒戒之聲請，於法並無不合。至被告所述個人健康因素或
    其工作狀況為何，與被告是否令入勒戒處所觀察、勒戒之判
    斷無涉，且均非可免予觀察、勒戒執行之法定事由。
五、綜上所述，原裁定以被告前開施用第一級毒品海洛因、第二
    級毒品甲基安非他命之犯行事證明確，且符合觀察、勒戒之
    要件，依毒品危害防制條例第20條第1項、第3項、觀察勒戒
    處分執行條例第3條第1項規定，裁定將被告送勒戒處所觀察
    、勒戒，核無違誤，被告仍執前詞提起抗告，並無理由，應
    予駁回。
據上論斷，應依刑事訴訟法第412條，裁定如主文。
中　　華　　民　　國　　111 　年　　6 　　月　　30　　日
                  刑事第四庭  審判長法　官  陳筱珮
                                    法　官  吳元曜
                                    法　官  羅郁婷
以上正本證明與原本無異。
不得再抗告。
                                    書記官  蔡易霖
中　　華　　民　　國　　111 　年　　7 　　月　　5 　　日